臺灣高等法院民事判決　　　　　　　　100年度重上字第697號
上　訴　人　魏高明
被上訴人　　楊文慶
　　　　　　陳秀貞
　　　　　　陳正雄
　　　　　　許錦印
上列當事人間請求損害賠償事件，上訴人對於中華民國100年8月
16日臺灣臺北地方法院100年度重訴字第495號第一審判決提起上
訴，本院判決如下：
    主  文
上訴駁回。
第二審訴訟費用由上訴人負擔。
    事實及理由
一、按民事訴訟法第463條準用同法第249條第2 項之規定，對於
    當事人之上訴在法律上顯無理由者，得不經言詞辯論，逕以
    判決駁回其上訴(最高法院42年台上字第526號判例意旨參照
    ）。
二、上訴人主張：伊前就訴外人西村利典涉犯妨害自由案向臺灣
    臺北地方法院檢察署（下稱臺北地檢署）聲請再議，惟該署
    承辦檢察官即被上訴人楊文慶，故意不依法令，未開偵查庭
    ，又隱匿開庭通知書，違背刑事訴訟法第55條送達責任，並
    逕認伊涉犯誣告及侵占等罪而提起公訴，令伊受刑事訴追，
    顯違起訴程序。經伊向第一審及第二審法官即被上訴人陳秀
    貞、陳正雄及許錦印告知有司法黃牛介入，勾結檢察官濫權
    訴追，然渠等均不理會，致伊含冤入獄，並毀伊事業前途人
    格、妻離子散，爰依憲法第24條、刑事訴訟法第1條、第281
    條、第303條第1項第1款、第379條第1項第5款、第6 款及第
    14款及民法第184條、第186條、第195條、第92條、第16至1
    8 條等規定，請求被上訴人應共同賠償上訴人新臺幣（下同
    ）2000萬元及加計自侵權行為之日起之公告利息。
    （原審判決上訴人敗訴，上訴人不服提起上訴。）
    並於本院聲明：
    (一)原判決不利於上訴人部分廢棄。
    (二)上開廢棄部分，被上訴人應共同賠償上訴人2000萬元及加
      計自侵權行為之日起之公告利息。
三、本件未行言詞辯論，被上訴人亦未提出書狀作何聲明或陳述
    。
四、按憲法第24條規定：「凡公務員違法侵害人民之自由或權利
    者，除依法律受懲戒外，應負刑事及民事責任。被害人民就
    其所受損害，並得依法律向國家請求賠償。」。又國家賠償
    法第13條規定：「有審判或追訴職務之公務員，因執行職務
    侵害人民自由或權利，就其參與審判或追訴案件犯職務上之
    罪，經判決有罪確定者，適用本法規定。」係針對審判與追
    訴職務之特性所為之特別規定。故公務員於執行職務行使公
    權力時，因故意或過失不法侵害人民自由或權利者，人民固
    得依國家賠償法第2條第2項規定，對該公務員所屬機關請求
    損害賠償。惟如對於有審判或追訴職務之公務員，因執行職
    務侵害人民自由或權利，而欲請求該公務員所屬之機關賠償
    損害時，國家賠償法第13條既特別規定，須該公務員就參與
    審判或追訴案件犯職務上之罪，經判決有罪確定者，始得為
    之，自不能僅依國家賠償法第2條第2項規定，請求該有審判
    或追訴職務之公務員所隸屬機關賠償其所受損害（參照最高
    法院75年度台再字第115 號裁判意旨）。是法律對審判或追
    訴職務之公務員，就其因執行職務所生侵權行為之賠償責任
    另為特別規定，旨在維護審判之獨立性及追訴職務之公務員
    不受外界干擾之目的。故民法第186條第1項前段雖規定因故
    意違背對於第三人之職務，致第三人受損害者，負賠償責任
    ，惟於職司審判或追訴之公務員，仍應符國家賠償法第13條
    之特別規定，於該公務員就參與審判或追訴案件犯職務上之
    罪，經判決有罪確定者，始得對其究責。
五、經查，本件上訴人依侵權行為等法律關係為主張，無非係以
    被上訴人等執行訴追及審判職務時侵害其權利等情，並要求
    渠等負損害賠償責任云云。然斯時，被上訴人楊文慶為臺北
    地檢署檢察官，被上訴人陳秀貞、陳正雄、許錦印則分別為
    臺灣臺北地方法院及本院法官，固分別為有審判或追訴職務
    之公務員，惟依前揭說明，其等須以因執行職務侵害人民自
    由或權利，且就其參與審判或追訴案件犯職務上之罪，經判
    決有罪確定之情形下，始應負損害賠償責任。查本件被上訴
    人均無因前開行為犯職務上之罪，而經判決有罪確定之情形
    ，自無違法而有侵權行為可言，原審以此為由駁回其訴，並
    無不合。上訴意旨仍執陳詞泛言指摘原判決不當，聲明廢棄
    ，顯無理由，爰不經言詞辯論，逕以判決駁回之。
六、據上論結，本件上訴顯無理由。依民事訴訟法第463 條、第
    249 條第2項、第78條，判決如主文。
中    華    民    國  100    年    12    月    26    日
                  民事第十庭
                      審判長法  官  張宗權
                            法  官  周玫芳
                            法  官  陶亞琴
正本係照原本作成。
如不服本判決，應於收受送達後20日內向本院提出上訴書狀，其
未表明上訴理由者，應於提出上訴後20日內向本院補提理由書狀
（均須按他造當事人之人數附繕本）上訴時應提出委任律師或具
有律師資格之人之委任狀；委任有律師資格者，另應附具律師資
格證書及釋明委任人與受任人有民事訴訟法第466 條之1 第1 項
但書或第2 項（詳附註）所定關係之釋明文書影本。如委任律師
提起上訴者，應一併繳納上訴審裁判費。
中    華    民    國   100    年    12    月    26    日
                          書記官  蘇秋
附註：
民事訴訟法第466條之1（第1項、第2項）：
對於第二審判決上訴，上訴人應委任律師為訴訟代理人。但上訴
人或其他法定代理人具有律師資格者，不在此限。
上訴人之配偶、三親等內之血親、二親等內之姻親，或上訴人為
法人、中央或地方機關時，其所屬專任人員具有律師資格並經法
院認為適當者，亦得為第三審訴訟代理人。